臺灣高等法院刑事判決
108年度上訴字第1458號
上  訴  人  
即  被  告  李國漢  
選任辯護人  張百欣律師
            蕭萬龍律師
上  訴  人  
即  被  告  王杰仁  
選任辯護人  陳亮佑律師
            黃鈺淳律師
上列上訴人即被告因違反貪污治罪條例案件，不服臺灣桃園地方
法院105年度矚訴字第36號，中華民國108年2月27日第一審判決
（起訴案號：臺灣桃園地方檢察署105年度偵字第20315號、105
年度偵字第24373號），提起上訴，本院判決如下：
    主  文
原判決關於乙○○犯罪事實欄二對於違背職務上行為要求賄賂部分
撤銷。
乙○○有調查職務之人員，共同犯違背職務要求賄賂罪，處有期
徒刑拾貳年，褫奪公權捌年。 
其餘上訴駁回。
    事  實
一、乙○○於民國105年9月間在桃園市政府警察局○○分局○○派出所
    （下稱○○派出所）擔任警員，依刑事訴訟法第231條第2項，
    係有調查犯罪職務之人員，對刑法妨害風化罪章犯行負有查
    緝、取締之責，而屬依法令服務於地方自治團體所屬機關，
    而具有法定職務權限之公務員。乙○○透過其女友石呂彬與○○
    不動產仲介有限公司之業務員甲○○結識，甲○○則出租○○區○○
    街00號3樓302、309室與林俊穎（業經原審判決確定），作
    為容留大陸女子與不特定男子為性交易行為以營利之場所。
    乙○○於同年9月8日利用職務上查察機會，在上址302室查獲
    大陸女子唐棋清與他人從事性交易，其透過甲○○聯繫該室之
    承租人，林俊穎害怕遭查緝，委由友人蔡佳宏代為出面後，
    在○○派出所旁之全家便利商店會面，乙○○乃得知係林俊穎在
    該室容留、媒介大陸女子與他人從事性交易，雖此次仍依法
    移送偵辦，然其示意蔡佳宏以後由甲○○全權代表處理。嗣於
    105年9月19日晚間8時許，乙○○帶同警員洪哲文、林郁鈞前
    往上址309室執行查緝妨害風化案件之「靖黃專案」，由喬
    裝男客之警員洪哲文佯裝欲與大陸女子何瑜進行性交易時，
    洪哲文立即表明員警身分，因而查獲何瑜，乙○○要求何瑜電
    話聯絡林俊穎，林俊穎獲悉何瑜遭查緝遂委託甲○○前往上址
    309室了解警方查緝情形，甲○○告知帶隊警員為乙○○後，林
    俊穎請甲○○向乙○○探詢此事多少錢可以私下處理，甲○○進而
    電話聯絡乙○○先下樓。乙○○與甲○○共同基於違背職務要求賄
    賂之犯意聯絡，由乙○○委託甲○○商談索賄金額，以此方式暗
    示林俊穎若支付賄款後，則乙○○即會因而違背其公務員之職
    務即不予移送、偵辦林俊穎涉犯容留何瑜與他人性交之罪嫌
    ，於同日晚間9 時13分、9時18分及9時34分許，在桃園市○○
    區○○路00號全家便利商店外，由甲○○持用其所有之行動電話
    門號0000000000號與林俊穎聯絡，於電話中向林俊穎索取6 
    萬元賄款，乙○○短暫離開返回後，經由甲○○告知索取金額後
    ，乙○○在旁點頭示意，嗣乙○○回上址309室，其竟未依內政
    部警政署函頒之「取締妨害風化（俗）案件作業程序」將何
    瑜帶回派出所製作警詢筆錄，亦未製作臨檢表即下令收隊，
    復未依刑事訴訟法規定之扣押程序，私自扣留何瑜之「大陸
    居民往來臺灣通行證」及「中華民國臺灣地區入出境許可證
    」，並將何瑜的前述證件交給甲○○，甲○○電聯林俊穎告知乙
    ○○已收隊並交還扣得之何瑜證件一事。林俊穎雖無交付財物
    之意，仍虛予期約、交付，並隨即於同年月20日上午10時38
    分許前往法務部調查局桃園市調查處報案，再與甲○○假意約
    定於當日晚間在桃園市○○區○○○路0 段000 號麥當勞交付款
    項。俟甲○○於同日晚間8 時45分許依約到場收取款項後，即
    遭全程蒐證錄影之調查局人員逮捕查獲，並扣得行動電話1 
    支（含門號0000000000號SIM 卡1 張）。乙○○委由不知情之
    徐瑋臨前往麥當勞向甲○○取款，查悉上情。
二、案經法務部調查局桃園市調查處移送、臺灣桃園地方檢察署
    檢察官簽分偵查起訴。 
    理  由
壹、程序部分：
一、證據能力：
    本件所引被告以外之人於審判外之言詞或書面陳述而屬傳聞
    證據部分，檢察官、被告及辯護人於本院審理時，均未爭執
    證據能力，茲審酌該等證據資料製作時之情況，並無違法不
    當及證明力明顯過低之瑕疵，依刑事訴訟法第159條之5規定
    ，均有證據能力。其餘認定本案犯罪事實之非供述證據，查
    無違反法定程序取得之情，依刑事訴訟法第158條之4規定反
    面解釋，具有證據能力。
二、審理範圍：
    檢察官起訴上訴人即被告乙○○、甲○○就大陸女子唐棋清、何
    瑜部分，均涉犯貪污治罪條例第4條第1項第2款之藉勢或藉
    端勒索財物罪嫌，經原審審理後，認其等就何瑜部分，均犯
    貪污治罪條例第4條第1項第5款之罪，就唐棋清部分，均諭
    知無罪。被告乙○○、甲○○對前開判決有罪部分提起上訴，檢
    察官就原判決均未上訴，是本院就本案審理範圍，僅限於被
    告乙○○、甲○○提起上訴部分，其餘部分則均已判決確定。
貳、實體部分：
一、認定犯罪事實所憑之證據及理由：
    訊據被告乙○○固不否認於上開時、地與洪哲文、林郁鈞一同
    執行查緝妨害風化案件之「靖黃專案」，又其私自扣留何瑜
    前揭證件等情，惟矢口否認有何貪污犯行，辯稱：因遭查獲
    當下係由員警佯裝男客，而何瑜未坦承從事其他次性交易，
    故無法以違反社會秩序維護法第80條第1 項第1 款移送，何
    瑜亦不願提供僱主或媒介色情人員之資料，難以繼續追查妨
    害風化案件，所以才扣留何瑜之證件交付甲○○，請甲○○轉告
    色情業者離開轄區，其沒有指示甲○○，跟甲○○沒有犯意聯絡
    ，又甲○○要求6萬元時，沒有在旁邊，不可能點頭示意云云
    。辯護人則為被告乙○○另辯稱：通聯中被告甲○○明確告知乙
    ○○要求林俊穎到現場找乙○○，乙○○已經要求要直接與業者碰
    面，電話中甲○○又說乙○○不願跟林俊穎講話，果非推託之辭
    ，又被告乙○○並未參與款項的討論及約定過程，有關金錢的
    交付應係甲○○個人自身資金需求而假乙○○名義為之，另有關
    交付款項，顯然是林俊穎要甲○○直接詢問，並非甲○○或乙○○
    自行提出任何要求，且林俊穎同意給付6萬元時，乙○○並沒
    有在甲○○旁，不可能點頭示意，況林俊穎還在考慮時，乙○○
    早已離開上址309室，乙○○若有索賄之意，豈會在林俊穎還
    沒有同意之下就將人放走，此外，何瑜並非係刑事被告，僅
    違反社會秩序維護法，乙○○本無對其所持有之相關證件進行
    強制處分的意思，乙○○留置該證件並請甲○○轉知房東注意不
    要違反妨害風化之作法固欠深思，但無以因此認定違背職務
    ，況甲○○始終未告知乙○○房東為林俊穎，而何瑜表示為其承
    租房子的人為一大姊，原審認定乙○○已知悉何瑜房東為林俊
    穎，顯有誤會，乙○○也不是請徐瑋臨去向甲○○收取款項等詞
    ；被告甲○○固坦承向林俊穎開口要求6 萬元之事實，惟矢口
    否認有何貪污犯行，辯稱：一開始是林俊穎叫我去聯絡乙○○
    ，要我去行賄乙○○，後來林俊穎約我出來，我就在麥當勞被
    逮捕云云。其辯護人辯稱：甲○○是受林俊穎之委託，才出面
    協調何瑜遭查獲之事情，與乙○○並無共謀向林俊穎索取財物
    ，其非白手套，雖電話中提及6萬元及乙○○已交還扣得之證
    件並未加以偵辦，然此是林俊穎確認帶隊警員為乙○○後，主
    動向甲○○提及以錢解決，甲○○未提及私下橋或給錢之相關內
    容，況林俊穎旗下小姐遭查緝，向甲○○吐露生意作不下去，
    甲○○未趁隙居中鼓動交付賄賂尋求警察庇護，又遭黑道索取
    保護費，甲○○更基於保護林俊穎並未洩漏林俊穎所在，甲○○
    實無索討財物之意云云。經查：
  ㈠按司法警察知有犯罪嫌疑者，應即開始調查，並將調查之情
    形報告該管檢察官及前條之司法警察官，刑事訴訟法第231 
    條第2 項規定。又警察任務為依法維持公共秩序，保護社會
    治安，防止一切危害，促進人民福利；其職權包括依法協助
    偵查犯罪，警察法第2 條、第9 條第3 款分別定有明文。查
    被告乙○○於105年9月間在○○派出所擔任警員之事實，業據其
    於原審審理中供承在卷（見原審卷㈠第24頁背面），並有乙○
    ○任職單位查詢結果1 紙在卷可查（見105年度他字第5669號
    卷第15頁），則被告乙○○係○○派出所之警員，依據刑事訴訟
    法及警察法等相關規定，其負有維護其任職轄區之社會治安
    及調查其相關犯罪之職務，其知有犯罪嫌疑者，應即開始調
    查，並將調查之情形報告該管檢察官及前條之司法警察官，
    而為本案「依據法令從事公務」暨「負有調查職務」之人。
    從而，被告乙○○為依法令服務於地方自治團體所屬機關，而
    具有調查犯罪之法定職務權限之公務員，且就刑法妨害風化
    罪章犯行之查緝、取締及後續處理等事項，核屬其職務上之
    行為，合先敘明。
  ㈡被告乙○○透過其女友石呂彬與被告即○○不動產仲介有限公司
    之業務員甲○○結識，甲○○則出租○○區○○街00號3樓302、309
    室與林俊穎，作為容留大陸女子與不特定男子為性交易行為
    以營利之場所，又被告甲○○稱呼被告乙○○為姊夫等事實，業
    據被告乙○○於偵查、原審訊問及審理中供述明確（見105年
    度偵字第20315號卷第138反面頁、原審卷㈠第24反面至25、8
    8反面、89頁及原審卷㈤第80頁），並經被告甲○○於偵查、原
    審訊問及審理中供述明確（見105 年度他字第5669號卷第10
    7、109頁、原審卷㈠第16反面至17、18反面至19頁、原審卷㈡
    第128至128反面頁），且有林俊穎於偵查、原審準備程序及
    審理中供述綦詳（見105 年度他字第5669號卷第24頁、原審
    卷㈠第59反面至60反面頁、原審卷㈢第136頁），復有證人徐
    瑋臨於原審審理中證述明確（見原審卷㈡第185反面頁），參
    以林俊穎與甲○○通訊軟體對話記錄顯示：2016/9/12上午01
    ：36：26「我忽然忘記你姊夫叫做什麼了」、上午01：36：
    39「國漢阿」、上午01：40：50「我的意思是說你上次不是
    說要把檸檬介紹給我？那國漢跟你那個乾姊是什麼關係？」
    、上午01：41：06「夫妻關係阿」之情在卷可參（見原審卷
    ㈣第19反面、20頁），此部分事實，應堪認定。
  ㈢唐棋清於105年9月8日，在桃園市○○區○○街00號3樓302室遭○○
    派出所警員乙○○、黃紹宸、劉能權、黃再輝等人查獲，並於
    同日晚間為警帶回○○派出所詢問，被告乙○○透過被告甲○○聯
    繫林俊穎見面，林俊穎因害怕遭查緝，遂委託蔡佳宏代為出
    面，在○○派出所旁之全家便利商店與乙○○、甲○○會面之事實
    ，業據被告乙○○、甲○○於原審審理中供承在卷（見原審卷㈠
    第24反面至26、88至91反面、112至113頁、原審卷㈤第80至8
    2頁），核與證人蔡佳宏、林俊穎於偵訊及原審審理中、唐
    棋清於偵訊時、黃紹宸、黃再輝於原審審理中之證述相符（
    見105年度他字第5669號卷第26至27、30至32頁、105年度偵
    字第20315號卷第30至32、154至155、157頁、原審卷㈢第15
    反面至22反面、85反面至95頁、原審卷㈣第44反面至51反面
    、76反面至80反面頁），並有○○派出所監視器翻拍照片28張
    、前揭全家便利商店監視器翻拍照片29張、上址302室查獲
    現場照片5 張、唐棋清之網頁截圖2 張、通訊軟體LINE截圖
    5 張在卷可稽（見105年度他字第5669號卷第75至80頁、105
    年度偵字第20315 號卷第60至69頁、105年度偵字第24373 
    號卷第7頁），此部分事實，亦堪認定。
  ㈣被告乙○○於105年9月19日晚間8時許帶同警員洪哲文、林郁鈞
    前往桃園市○○區○○街00號3樓309室執行查緝妨害風化案件之
    「靖黃專案」，於喬裝男客之洪哲文表明員警身分查獲何瑜
    後，被告乙○○未將何瑜帶回派出所製作警詢筆錄，亦未製作
    臨檢表，復私自扣留何瑜之「大陸居民往來臺灣通行證」及
    「中華民國臺灣地區入出境許可證」；於同日晚間9時13分
    、9時18分及9時34分許，在桃園市○○區○○路00號全家便利商
    店外，由被告甲○○持用其所有之行動電話門號0000000000號
    與林俊穎聯絡，於電話中向林俊穎索取6萬元賄款，被告乙○
    ○將何瑜的前述證件交給被告甲○○，被告甲○○電聯林俊穎告
    知被告乙○○已收隊並交還扣得之何瑜證件一事；嗣甲○○於同
    年月20日晚間8時45分許，在桃園市○○區○○○路0段000號麥當
    勞向林俊穎收取6萬元款項後，即遭全程蒐證錄影之調查局
    人員逮捕查獲等情，業據被告乙○○、甲○○於原審審理中供承
    在卷（見原審卷㈠第16反面至19、26至27、91反面至第94反
    面、113至115頁、原審卷㈤第82至84頁），核與證人林俊穎
    、洪哲文、林郁鈞、徐瑋臨於偵訊時及原審審理中、何瑜於
    偵訊時、在麥當勞查獲甲○○之調查官李偉宜於原審審理中之
    證述相符（見105年度他字第5669號卷第18至20、40至41、5
    5至56、120至121、128至130頁、原審卷㈡第181頁、原審卷㈣
    第119反面、123反面、126反面至128反面頁，原審卷㈤第5反
    面至12頁），並有甲○○行動電話內何瑜之「大陸居民往來臺
    灣通行證」翻拍照片2張、甲○○向林俊穎收受6萬元之現場蒐
    證照片8張、桃園市政府警察局員警出入及領用應勤裝備登
    記簿、何瑜之大陸地區人民明細資料報表各1份（見105年度
    他字第5669號卷第34、45至46、167至168、174至177頁）、
    何瑜之「大陸居民往來臺灣通行證」及「中華民國臺灣地區
    入出境許可證」影本1份、乙○○行動電話翻拍照片1張（見10
    5年度偵字第20315號卷第15至17、90頁）、甲○○持用之行動
    電話門號0000000000號之雙向通聯紀錄1份（見原審卷㈠第13
    4至148頁）、法務部調查局桃園市調查處106年3月8日園肅
    字第10657513820號函暨所附甲○○與乙○○、林俊穎之通訊軟
    體LINE對話紀錄各1份（見原審卷㈡第20至25頁、原審卷㈣第1
    6至30反面頁）、甲○○與林俊穎之電話錄音譯文、甲○○遭查
    獲時之現場錄音譯文各1份在卷可稽（見原審卷㈡第30至100
    頁）、GOOGLE地圖2張（見原審卷㈣第144至145頁），復有自
    甲○○處扣得之行動電話1支（含門號0000000000號SIM卡1張
    ）及現金6萬元可資佐證，此部分事實，亦堪認定。
  ㈤被告乙○○、甲○○及其等辯護人雖以言詞置辯。惟查：
  ⒈由⑴證人蔡佳宏於偵查中具結證述：因為林俊穎跟房仲說我是
    他老闆，所以於9月8日由我過去，我過去時，就請房仲先離
    開，我親自跟乙○○談，乙○○以為我是老闆，所以才當場跟我
    表示生意作那大也不會做人，不抓你們抓誰，我反問他要找
    誰處理比較好，乙○○說這區是他管理找他就好，並說這個所
    今年配10件，還有5件沒抓，叫我們自己看著辦，又我問乙○
    ○何時下班方便泡茶聊天，乙○○說找房仲，我說這樣好嗎，
    乙○○說他的大小事都是房仲在處理，找房仲就對了等語（見
    105年度他字第5669號卷第32頁、105年度偵字第20315號卷
    第155頁），其於審理中證稱：因為我問乙○○說這樣怎麼處
    理，所以乙○○以為我是老闆，乙○○就直接講「你們生意作這
    麼大，不會做人，不處理你們要處理誰」，並說這區都是他
    在管理，找他就好，也有說他們所今年配10件還有5件，並
    要我們自己看著辦，又我有問乙○○何時下班可以約個時間泡
    茶聊一下，然後乙○○就說有事找仲介甲○○，我問這樣沒有問
    題嗎，乙○○就說甲○○叫他姊夫，乙○○的事情甲○○都清楚，有
    事情找甲○○就對了等語（見原審卷㈢第17反面至18反面、20
    、61至61反面頁）；⑵證人林俊穎於偵查具結證稱：乙○○第
    一次抓我小姐時，就有透過甲○○告訴我，這個事情以後可以
    交個管理費1間套房5、6千元，之後抓我的小姐，事情會比
    較好處理，又因唐棋清被抓時，第一次我沒有經驗，我請蔡
    佳宏去現場瞭解情況，乙○○就跟蔡佳宏說生意作那麼大都不
    會做人，這次可以簡單處理，之後後續的要談再談，乙○○跟
    蔡佳宏說有什麼事情就找甲○○，蔡佳宏有告訴我，而甲○○也
    有提到有什麼事情就找他，他會代為處理等語（見105年度
    他字第5669號卷第25至27頁、105年度偵字第20315號卷第15
    5至156頁），其於原審審理中證稱：唐棋清被抓時，因我沒
    有這樣的經驗，當時覺得很害怕，我問蔡佳宏可否去幫我看
    看，蔡佳宏答應後到○○派出所旁邊的全家便利商店，蔡佳宏
    談完後跟我說乙○○有提到生意作那麼大，不會做人，又離開
    全家便利商店前，我有聽到蔡佳宏跟乙○○進行對話，但我不
    確定他們對話內容，之後蔡佳宏才轉告我，我才知道蔡佳宏
    問乙○○晚一點有沒有時間可以泡茶，而乙○○說有事情找甲○○
    就好，另105年9月8日18時35分的對話係我問甲○○警察的名
    字，甲○○跟我說是「國漢」，於105年9月8日22時40分到105
    年9月9日1時7分通話結束後，我跟甲○○在平鎮消防局旁邊的
    公園碰面，甲○○跟我說要不要交給管理費，以後有什麼事情
    比較好處理，我說不知道管理費大概多少，甲○○就說一個房
    間大概5、6千，乙○○有透過甲○○跟我說交管理費，之後就不
    會抓我的小姐，於105年9月19日當天晚上何瑜跟我聯絡說她
    被警察抓了，我當時想說為何何瑜被抓了還可以打電話給我
    ，所以我就麻煩甲○○去現場幫忙看一下，我跟甲○○通電話時
    ，甲○○說如果是我姊夫怎麼辦，我回答如果是，再來處理等
    語（見原審卷㈢第88至89、93至94、97反面至98、99反面頁
    ）；⑶佐以林俊穎與甲○○通訊軟體對話記錄顯示：2016/9/8
    下午06：35：35「名字」、下午06：36：25「國漢」、下午
    10：41：18「我人在警察局等做筆錄晚點在說了」、下午10
    ：41：30「OK」…、2016/9/9上午12：17：08「我去你那」
    、2016/9/9上午12：29：30「晚點」、上午12：29：43「等
    我回家在跟你說」…、2016/9/14上午12：34：05「現在黑道
    要找我收保護費，你姊夫又說可以有管理費，我都不知道要
    麼處理」之情在卷足憑（見原審卷㈣第16反面至17、27頁）
    ；⑷況被告甲○○於原審審理中證稱：105年9月8日302室被查
    獲從事性交易後，林俊穎問我要怎麼辦，我就說反正你都要
    用錢處理了，並回說要不要隨隨便便每間給他5、6千元之情
    （見原審卷㈡第146反面頁），綜觀上開情詞，足認林俊穎旗
    下之小姐唐棋清遭查獲後，被告乙○○示意蔡佳宏以後由被告
    甲○○全權代表處理，且被告甲○○亦告知林俊穎可以繳交管理
    費處理，何瑜遭查獲之際，林俊穎才會先聯絡被告甲○○前往
    瞭解之情。況由被告乙○○於原審訊問中供述：蔡佳宏講的不
    實在，我當時是說生意作這麼大、廣告打這麼凶，小姐出事
    情了，不要躲在後面都不出面，又當時不知道是蔡佳宏或林
    俊穎說如果以後有法律問題要問我的話，要怎麼找我，我說
    可以打電話到派出所找我，如果我沒有上班，可以透過甲○○
    找我，此外，蔡佳宏說可不可以交個朋友，約個時間吃飯，
    我說我很少跟業者私底下碰面，如果他是要找甲○○當朋友的
    話，我不反對等語（見原審卷㈠第26、89反面、90反面頁）
    。由被告乙○○之供述可知，其雖否認蔡佳宏所述為真，然坦
    認有表示可透過甲○○找他及蔡佳宏確實有表示要私下相約等
    節，觀之證人蔡佳宏於偵查及原審審理中係以證人身分經過
    具結作證，擔保其所言為真實，實無陷害被告刻意虛構事實
    甘冒偽證罪之理，況其與被告乙○○並無仇恨及嫌隙，實無誣
    指被告入罪之動機與必要，況其質問找仲介是否妥適時，被
    告乙○○回覆被告甲○○稱呼他為姊夫等細節，足見蔡佳宏證述
    之情節應非虛構，值堪信實。從而，被告乙○○稱是詢問法律
    問題或可以找甲○○當朋友等詞，是事後卸責之詞。則被告乙
    ○○既已授權被告甲○○處理事情，自難僅以林俊穎主動找被告
    甲○○出面協調何瑜遭查獲一事，認被告甲○○係與林俊穎一同
    行賄被告乙○○，其無與被告乙○○共犯向林俊穎要求賄賂之情
    。是被告甲○○辯稱：我是林俊穎叫我去聯絡乙○○，要我行賄
    乙○○，我不是白手套云云；被告乙○○之辯護人：被告甲○○係
    冒用被告乙○○名義索賄等詞，均不足採。
  ⒉由⑴證人蔡佳宏於偵訊及原審審理中具結證稱：林俊穎用通訊
    軟體跟我說他的小姐出事了，我們討論後決定請房仲甲○○前
    去察看，甲○○有先問如果去臨檢的人是乙○○怎麼辦，後來我
    們在現場附近看到甲○○騎摩托車到場然後上樓，甲○○上樓後
    就打電話給林俊穎，說臨檢的是他姊夫乙○○，後來我們看到
    甲○○先離開，我們在附近繞一圈，第二次回到現場有看到乙
    ○○，乙○○在○○街00號門口看手機，我們害怕被乙○○看到就離
    開，又我們於105年9月8日之後就去調查處檢舉乙○○，調查
    員告訴我們不能主動行賄警察，也不能用釣魚的方式，我當
    場也這樣提醒林俊穎，所以林俊穎才會問甲○○抓到該女子是
    否可以放人，如果不能放人就帶回去警局，甲○○一直強調這
    是可以處理，林俊穎一直問甲○○要怎麼處理，我們沒有想過
    要用錢解決，只是要錄音蒐證，另甲○○開價6萬元時我有聽
    到，但因為調查員有交代不可以私下給錢，要先跟調查處彙
    報，所以當甲○○說要約出來時，我一直跟林俊穎強調不行，
    並要求林俊穎跟甲○○約隔天或改天且稱人不在中壢，此外，
    一開始甲○○表示可以約乙○○，但後來我們要求要跟乙○○見面
    ，請甲○○轉達，當下的回覆是乙○○拒絕，乙○○表示有什麼事
    情就是跟甲○○說等語（見105年度他字第5669號卷第31頁、
    原審卷㈢第23至26反面、66至67、71頁）；⑵證人林俊穎於偵
    訊時及原審審理中證稱：105年9月19日晚間8時，何瑜打電
    話給我說被警察臨檢，因為該套房是跟甲○○承租，我就請甲
    ○○到現場幫我看情況，甲○○先問我如果是之前來查緝過的乙
    ○○帶隊來的話怎麼辦，我說如果真的是乙○○的話再說，我和
    蔡佳宏開車到現場附近，看到甲○○上樓幫我觀察裡面是何情
    況，10分鐘後甲○○回我電話說確實是乙○○去查的，當時我們
    躲在車內，甲○○從我旁邊走過去，我怕發現，所以先把車開
    走，當時我心想要抓我的小姐為何不直接抓走，而且這是乙
    ○○第二次抓我的小姐，我就跟甲○○說如果可以私底下談就放
    人，如果不行就公事公辦，甲○○說可以談，但要請我到現場
    ，我跟甲○○說我沒辦法過去，請甲○○問乙○○是怎麼談，甲○○
    說要問乙○○，10分鐘後甲○○打電話來，說乙○○提到像這種事
    情一般都是十幾萬元，但這次6萬元就可以處理，我沒有想
    要付錢的意思，是想要檢舉乙○○，所以我還是先答應甲○○可
    以付錢，可是我人在外地，今天趕不回來，並說明天才能拿
    錢給他，整個過程我都是和甲○○對話，我有要求要和乙○○講
    電話，但甲○○說乙○○不想跟我講電話，要保障自身的安全，
    我後來和蔡佳宏有開車回現場看，看到乙○○身著便服從何瑜
    的租屋處下來，第二天即同年月20日上午我就前往法務部調
    查局桃園市調查處報案，並與甲○○約定於當天晚上在桃園市
    ○○區○○○路0段000號麥當勞交付款項等語（見105年度他字第
    5669號卷第24至26、48至49頁、原審卷㈢第100至103、126反
    面至129、130反面至132頁）；⑶證人甲○○於偵訊時及原審審
    理中證稱：林俊穎承租的套房內有賣淫女子，他接獲警察進
    入搜索，請我過去看一下，我上到3樓發現裡面有聲音，就
    到頂樓打電話給林俊穎，林俊穎要我用管理員的身分去敲門
    看誰在裡面，我跟林俊穎說如果查緝的人又是上次來查緝過
    的乙○○該怎麼辦，林俊穎說到時候再講，所以我又下樓敲門
    ，門有打開，但我沒有進去，我看到裡面有乙○○及一名大陸
    女子，乙○○先示意我下樓，我說「漢哥你辦案，那我就不妨
    礙你了」，就自己下樓，並打電話給林俊穎說是上次來查緝
    的警員乙○○，林俊穎說等他一下就掛掉電話，於是我去附近
    的全家便利商店吃東西並等林俊穎的電話，林俊穎又打電話
    來，說可以的話就用錢處理，如果不行的話，就叫乙○○把小
    姐帶回去，因為林俊穎說要與乙○○通話，所以我請乙○○先到
    全家便利商店找我，而乙○○表示不願意直接跟林俊穎通話，
    我問身旁的乙○○多少錢可以解決，乙○○說看誠意，林俊穎說
    他總要開個價，然後乙○○還是沒有開價，我就跟林俊穎說你
    要不要隨隨便便包個6萬元解決，我跟林俊穎這樣說時乙○○
    有聽到，林俊穎說那也要乙○○答應啊，我有看到乙○○點頭示
    意，林俊穎說他人不在中壢，明天再見面等語（見105年度
    他字第5669號卷第108至109頁、原審卷㈡第134反面至137反
    面頁）；⑷證人李偉宜於原審審理中證稱：105年9月13日蔡
    佳宏和林俊穎一起到調查局檢舉時，我們就有和蔡佳宏說不
    能用釣魚的方式，就是不要主動跟對方講我要付你多少錢，
    而是要被動地等由對方來講要多少錢，105年9月20日林俊穎
    到調查處作筆錄，說對方有跟他講價錢，他想要假意答應甲
    ○○等語相符（見原審卷㈤第9 反面至第10頁）。互核上開情
    詞，可見林俊穎委託被告甲○○前往了解情形，被告甲○○告知
    係被告乙○○查緝後，林俊穎詢問可否私下處理，若無法處理
    ，則將何瑜帶回警局，被告甲○○遂聯絡被告乙○○至便利商店
    ，惟被告乙○○僅表示「看誠意」，當被告甲○○提出6萬元金
    額時，被告乙○○在旁點頭示意，而林俊穎並無交付款項之真
    意，為後續檢舉、蒐證而假意同意，並因須向調查處回報之
    故，而與被告甲○○約定隔日再見面交付款項，過程中被告甲
    ○○表示被告乙○○不願與林俊穎接觸等情無訛。
  ⒊又參以甲○○與林俊穎之電話錄音譯文所示：㈠000000-000：「
    男1（林俊穎）：喂。男2（甲○○）：恩。男1：阿傑我跟你
    講。男2：恩。男1：那裏面是你姊夫是不是？男2：對阿。
    男1：那你…你等一下跟他說，你等一下跟他說，如果可以私
    底下橋，等一下就把人放走，如果不能橋，就直接把人帶走
    。男2：沒有，我跟你講。男1：恩。男2：他剛剛就打電話
    跟我講說，說看你要不過來。男1：恩。男2：阿不過來，等
    一下就去公司找他，（聽不清楚）派出所，他是這樣講。男
    1：嘿。男2：對，他是問你要不要過來，還是要我陪你進去
    ？可是我…我覺得我陪你進去會不會很奇怪啊。男1：沒有、
    沒有、沒有，我不會陪你進去，你就直接跟他講，如果可以
    橋，就把人放走，我們再來橋。男2：嗯嗯。男1：如果沒得
    橋，那你就直接讓他把人帶走，然後…這個月底…可能要拜託
    你，我可能要收掉5間了，那如果他真的把人帶走了，那我
    也沒辦法做，因為我交代不了了。男2：這我知道，可是我
    跟你講，現在人還在上面，還有機會…。男1：那你就直接跟
    他說，有得橋人放走，我會跟他橋。男2：嗯嗯嗯，好好。
    男1：對，那如果沒得橋，那就直接讓他帶走。男2：好、好
    。那你沒有要過來對不對？男1：我沒有要過去，因為我人
    不在中壢。男2：嗯嗯嗯。男1：對。男2：好，那我去跟他
    講，那等一下…。男1：你等一下打電話給我，你看怎樣打電
    話給我。男2：好，我再打電話跟你說。某男（蔡佳宏）：
    多少錢？多少。男1：蛤？男2：好。某男：多少錢？男1：
    還有、還有，一點重點。男2：好。男1：重點，你就直接問
    他。多少可以橋這一次。男2：恩。某男：以後的以後再講
    。男1：以後的我們以後再說。…男2：那我現場…那如果我現
    場打給你的話，你要聽嗎？男1：沒關係、沒關係、沒關係
    ，你就打給我，你就…你就這樣跟他講，你就跟他講，有得
    橋就放人。男2：好。男1：我們再來橋。…」；㈡000000-000
    ：「男1：喂。男2：喂，哥。男1：嘿。男2：跟你講這件事
    情，（聽不清楚），那我姊夫是知道才過來的。男1：嘿。
    男2：對阿，然後他說現在人都還沒帶回去啊。男1：嘿。男
    2：對阿，然後我老實跟你講，我聽不下，走開了。男1：恩
    。男2：我有直接問他多少錢，他說看你的誠意阿。男1：那
    …。男2：他說以後的，以後再談嘛。男1：那沒關係嗎，那
    你…。某男：請他接電話。男1：那你姊夫勒。某男：請他接
    電話。男2：他過去買飲料阿。男1：過去買…。男2：他現在
    不在我這阿。男1：人不在你那，那沒關係、沒關係，那等
    一下你姊夫在你旁邊的時候，你打給我。男2：恩。男1：那
    我等你電話。男2：恩，好、。男1：因為我…你聽我講，因
    為事情他在決定的，我只相信他。男2：我知道、我知道阿
    。男1：恩，對。男2：恩，好。男1：那等他到了跟我講。
    男2：我跟你講，我老實跟你講拉。男1：恩。男2：我覺得
    他怕，他不會跟你講話，不過我會盡量安排拉。男1：恩。
    男2：因為他…他說他好像要保障自己安全的感覺。男1：幹
    ，我今天都有誠意跟他橋了，機八毛，他媽的抓了我那麼多
    女孩子。男2：好，你等一下，我會幫你啦。男1：恩。男2
    ：齁，你等我一下，我現在過去找他。男1：好，OK。男2：
    現在人都還在房間裡面，都還沒帶回去阿。男1：恩。男2：
    對阿。男1：好，那先這樣，那我等你電話。」；㈢000000-0
    00：「男1：那他有沒有在你身邊嘛？男2：有阿。男1：那
    沒關係，你…我跟你講阿杰，我相信你，你就直接看多少錢
    ，因為我人現在不在中壢，看多少錢，我明天拿給你，然後
    女孩子，就這樣，就把他放在房間就好了。男2：多少錢。
    男1：恩。男2：跟他講。男1：嘿。男2：然後如果說都ok他
    人就直接撤走了。男1：我現在人就不在阿，你要我怎麼跟
    他說？。男2：嘿。男1：你就直接，我就直接跟你講嘛，我
    相信你，你就直接講，你就直接講，我跟你講你姊夫不方便
    沒關係。男2：恩。男1：但是，你就幫我處理。男2：好，
    我幫你處理。男1：看你，你就看多少錢嘛，你現在跟我講
    嘛，還是怎麼樣。男2：恩，好好好，那你等我一下。男1：
    好，那你等一下打給我。」；㈣000000-000：「男1：阿那個
    現在是怎麼樣。男2：我跟你講，他是說行情就是十幾萬吧
    。男1：十幾萬，就總有個數字阿，不然你要我怎麼拿。男2
    ：恩，我好像就直接跟他講說那就6萬塊。男1：恩。男2：
    嘿，然後我跟你講，6萬他假如有分給我，絕對把我那份拿
    回來給你拉。男1：恩。男2：你懂我意思嗎。男1：就是…反
    正你…現在他就是要6萬是不是。男2：對阿，然後他是說行
    情都是時十萬拉。男1：恩。男2：對阿。男1：恩。男2：對
    ，然後我跟你講，我跟他講說，那6萬勒，他是講說他叫我
    自己去橋，橋的動橋不動，橋不動他人帶走。男1：恩。男2
    ：對，然後我跟你講，6萬他如果有還給我，我絕對把我那
    一份，拿回來給你。男1：所以你的意思是說6萬就可以了，
    是不是。男2：對，然後我會把我那份拿回來給你。男1：你
    等我一下。男2：嘿。男1：我問一下我老闆，我等一下馬上
    再打電話給你，好不好。男2：嗯嗯嗯。男1：好，OK，掰掰
    。男2：好，掰掰。」；㈤000000-000：「男1：喂，哥。男2
    ：你姊夫有在你旁邊嗎？男1：沒有。男2：好，沒關係，那
    我跟你講，你剛說6萬塊嘛。男1：恩。男2：那我現在人不
    在中壢，我跟你講我明天回中壢，我跟你約時間，然後把這
    拿給你。…。男1：我跟你講一個消息拉，人已經撤走了。男
    2：恩。男1：我較他們…我請他們先撤走阿。男2：恩。男1
    ：對阿。男2：所以他們都走了是不是？男1：對、對。男2
    ：好，那那個…那你就跟你姊夫說，明天我跟你約時間，然
    後把東西拿給你。男1：恩，阿另外一點。男2：嘿。男1：
    你甚麼時候有空？男2：怎樣？男1：他…入台正在我這耶。
    男2：他入台正在你那？男1：就剛被我姊夫扣起來咩。男2
    ：恩男1：對阿，然後我剛拿回來咩。男2：所以所有東西都
    在你那邊是不是？男1：對阿男2：阿那個…。男1：你看你甚
    麼時候有空，我拿給你這樣子。…」，有原審勘驗筆錄在卷
    足憑（見原審卷㈡第30至35反面頁），復有被告甲○○與林俊
    穎持用電話號碼0000000000、0000000000於2016/9/19T21:0
    5:01、21:13:35、21:18:41、21:24:59、21:34:16通話，此
    有遠傳資料查詢在卷可參（見原審卷㈠第147背面頁），互核
    證人林俊穎、甲○○、蔡佳宏之證詞，益徵林俊穎請被告甲○○
    前往現場瞭解後，確認為被告乙○○查緝時，當場表示可否私
    下處理，被告甲○○請被告乙○○下樓，被告乙○○與甲○○共同基
    於違背職務要求賄賂之犯意聯絡，由被告乙○○委託被告甲○○
    商談索賄金額，以此方式暗示林俊穎若支付賄款後，被告乙
    ○○則放人而不予移送，被告甲○○電話中向林俊穎表示何瑜尚
    未被帶回警局及索取6 萬元賄款等情。至被告甲○○辯護人辯
    稱：被告甲○○未提及私下橋或給錢之相關內容云云，惟由上
    開對話內容可知，被告甲○○有說「現在人還在上面，還有機
    會」、「我有直接問他多少錢，他說看你的誠意阿」、「然
    後如果 說都ok他人就直接撤走了」及「我跟你講，他是說
    行情就是十幾萬吧」等語，顯見被告甲○○有提及可以私下處
    理並提出行情價及價格談妥會不移送之情，是辯護人就此所
    辯，容有誤會。
  ⒋依據桃園市政府警察局107 年10月22日桃警行字第00000000
    44號函暨所附內政部警政署函頒之「取締妨害風化（俗）案
    件作業程序」（見原審卷㈤第33至37反面頁），警方於現場
    人、事、物臨檢、清查後，若發現有違反刑法妨害風化罪章
    之違法情事，即應製作臨檢表，並對性交易服務者以何管道
    應徵、服務內容、最近一次交易時間、價錢、如何分帳、個
    人人身是否受限制（是否被迫、有無使用藥劑、詐騙等）事
    項進行詢問。又扣押，應制作收據，詳記扣押物之名目，付
    與所有人、持有人或保管人，刑事訴訟法第139條第1 項定
    有明文。被告乙○○既未將何瑜帶回派出所製作警詢筆錄，亦
    未製作臨檢表，自與前揭作業程序有違，又被告乙○○私自扣
    留何瑜之上開證件，未製作收據或扣押物品目錄表，亦顯然
    違反刑事訴訟法前揭規定，是被告乙○○有違背職務之行為至
    灼。
  ⒌被告乙○○及辯護人辯稱：乙○○沒有在旁點頭示意，且其若有
    索賄之意，怎麼會在林俊穎還沒有同意下就將人放走云云。
    惟證人甲○○於偵查中證稱：9月19日晚上因為林俊穎承租的
    套房內有賣淫女子，林俊穎請我過去看一下，我是以仲介身
    份去敲門，就發現乙○○在裡面，但我人沒有進去，之後乙○○
    就叫我先下樓，我就去附近的全家便利商店吃便當，同時我
    也告訴林俊穎說他的套房有警察正在搜索，林俊穎問我那個
    警察我是否認識，我說認識，林俊穎問我多少錢可以解決，
    我便打電話請乙○○下來，在附近的便利商店問乙○○，對方問
    多少錢可以解決，乙○○沒有說一個價錢，叫我直接問對方的
    誠意在哪裡，我就打給林俊穎，轉述我跟乙○○的對話，可是
    林俊穎也不知道要用多少錢解決並問我要怎麼辦，我表示隨
    便包6萬元看是否能解決，我轉述給乙○○聽，乙○○只有點頭
    ，我就再轉述給林俊穎說乙○○應該是答應了，同時乙○○也回
    到房屋內，過五分鐘，乙○○打電話問我在哪裡，我跟他說在
    ○○街外面的全家便利商店，他就拿一本護照及一張白紙，但
    我沒有打開所以不曉得內容，他就說處理好跟我回報等語（
    見105年度他字第5669號卷第108頁）；其於原審訊問中證稱
    ：林俊穎就說你可不可以幫我問他多少錢可以解決，我說我
    試試看，我打電話請乙○○下樓，這時候乙○○才下樓，我跟乙
    ○○講說對方問多少錢可以處理，乙○○聽了剛開始沒有說什麼
    ，只向我表示看林俊穎的誠意，乙○○後來進去買飲料，同時
    間我打給林俊穎，我就將乙○○對我說的話轉述給林俊穎，林
    俊穎說他不知道多少錢來處理，我講不然隨便包個6萬元解
    決，林俊穎說要先讓乙○○同意，我就把這段話轉述給乙○○，
    乙○○就點頭示意，乙○○就回套房，同時間他叫我離開，我就
    繼續回全家便利商店吃我沒吃完的東西，差不多五分鐘以內
    ，乙○○來電問我人在哪裡，交給我一本護照和一張白紙，向
    我說處理好跟他回報等語（見原審105年度聲羈第508號卷第
    13反面頁、原審卷㈠第17、114頁）；其於原審審理中證稱：
    當時林俊穎只說要用錢來解決，當我與乙○○在便利商店時，
    我與林俊穎通話，林俊穎問我多少錢可以解決，乙○○在我旁
    邊，乙○○之所以在便利商店是因為林俊穎說要跟乙○○通話，
    所以我請乙○○先到便利商店找我，但乙○○不願意直接跟林俊
    穎通話，所以我問身旁的乙○○多少錢可以解決，我記得國漢
    表示說看誠意，我就將這段話轉述給林俊穎，林俊穎說總要
    開個價，然後乙○○還是沒有開價，因為他們僵持不下，我還
    有其他工作要做，所以我就跟林俊穎說要不要隨便包6萬元
    解決，當時乙○○在我旁邊，有聽到，林俊穎說那要乙○○答應
    ，我看到乙○○點頭示意，我就跟林俊穎說應該是答應了等語
    （見原審卷㈡第135反面至136反面頁），則由被告甲○○之證
    詞，可見被告乙○○對於被告甲○○索賄6萬元，有表示同意之
    情。又佐以甲○○與林俊穎之上開電話錄音譯文所示：㈠00000
    0-000部分，「男2：好，那我去跟他講，那等一下」；㈡000
    000-000部分，「某男：請他接電話」、「男2：他過去買飲
    料…現在不在我這阿」；㈢000000-000部分，「男1：那他有
    沒有在你身旁嘛？」、「男2：有阿」；㈣000000-000部分「
    男1：十幾萬，就總有個數字阿，不然你要我怎麼拿？」、
    「男2：恩，我好像就直接跟他講說那就6萬塊」，被告甲○○
    不知道林俊穎錄音存證之情，將被告乙○○是否在旁未加思索
    地回覆，益徵被告甲○○與林俊穎談價確認6萬元之際，被告
    乙○○在旁之事實。另由證人何瑜於偵查中證稱：我確定收走
    我證件的是乙○○，乙○○拿走我證件前，他有告訴我說你老闆
    已經打電話，告訴我沒事的，但他還是把我的證件拿走等語
    （見105年度他字第5669號卷18、20頁），倘若被告乙○○確
    實沒在旁，且亦未聽聞被告甲○○與何人通話，其豈會告知被
    查獲之大陸女子已經聯絡到老闆之情。況被告乙○○於調查時
    供述：現場就剩我及洪哲文，約於9點多，我離開房間下樓
    去買飲料，途中我再次打電話給甲○○，詢問業者是否願意出
    面，甲○○表示還在聯繫，待我買好飲料走出商店時，甲○○說
    業者要跟我講電話，我則表示我不與業者接觸，我就到旁邊
    抽菸喝飲料，抽完菸，我發現菸沒有了，我又去便利商店買
    菸，從頭到尾我都只有請甲○○找業者出來，並沒有與甲○○討
    論6萬的事情等詞（見105年他字第5569號卷第139反面頁、1
    05年度偵字第20315號卷第138反面至139頁），其於偵查中
    亦供述：查獲何瑜當天晚上林俊穎有撥打甲○○的電話，試圖
    要跟我聯繫，我記得是在我要去便利商店買飲料時，甲○○有
    在講電話，我不確定他是跟林俊穎還是誰講電話，甲○○當時
    有跟我說對方要跟我講話，但我表示不跟業者聯繫等詞（見
    105年度偵字第20315號卷第143頁），其於原審審理中供述
    ：我不清楚甲○○有沒有聯繫到承租人，後來我到查獲現場樓
    下買飲料，然後我就打電話給甲○○並詢問他聯繫的怎樣，然
    後甲○○就跟我說還在跟對方談，後來我買好飲料後，甲○○跟
    我說對方不來等語（見原審卷㈠第92頁），堪認被告乙○○在
    查緝現場確實有以電話與被告甲○○聯絡，其有離開查緝現場
    並前往便利商店購買飲料，且看見被告甲○○講電話，其並非
    不在旁之情。是被告乙○○及辯護人就此所辯，不可採信。
  ⒍被告乙○○另辯稱：因遭查獲當下係由喬裝員警佯裝男客，而
    何瑜未坦承從事其他次性交易，故無法以違反社會秩序維護
    法第80條第1項第1款移送，何瑜亦不願提供僱主或媒介色情
    人員之資料，難以繼續追查妨害風化案件云云。惟本件既已
    由洪哲文表明員警身分，自堪認定現場已有涉犯刑法妨害風
    化罪章之違法情事，無論何瑜是否違反社會秩序維護法，均
    應依前揭作業程序，將何瑜帶回派出所製作警詢筆錄，並製
    作臨檢表，以為後續偵辦妨害風化案件之基礎，要不能僅以
    「難以繼續追查」而為「自始放棄追查」之藉口。況遑論被
    告甲○○業已聯絡到承租該套房之林俊穎，此為被告乙○○所知
    悉，已於前述，則若要偵辦林俊穎容留媒介性交易罪責，理
    應與林俊穎通話且在電話中明確要求配合偵辦即可，其卻以
    不私下與業者聯繫等詞，令人不解。是被告乙○○此部分所辯
    顯係推託卸責之詞，不足採信。
  ⒎被告乙○○復辯稱：扣留何瑜之證件交付甲○○，是要請王
    杰仁轉告色情業者離開我的轄區云云。惟有關被告乙○○是因
    已確認被告甲○○與林俊穎談妥後，才拿走何瑜證件，並未向
    何瑜表示離開其轄區且不得再從事性交易之事實，業據證人
    何瑜於偵查中證述明確，已於前述。又由被告甲○○於原審訊
    問及準備程序時供稱：乙○○沒有說為何要將何瑜的證件交給
    我，乙○○交證件給我時沒有講話，也沒有講什麼轄區不轄區
    的問題，乙○○沒有要我傳達什麼，但當時我想說這是要交還
    給林俊穎的等語（見原審卷㈠第17、114頁），倘若被告乙○○
    扣押何瑜之證件果真係為使色情業者知所警惕，然其又稱何
    瑜不願提供僱主或媒介之人之資料，則其又何能透過扣押證
    件之手段，委由甲○○轉知實際業者，益徵被告乙○○扣押何瑜
    之證件時，業已與被告甲○○均知悉媒介何瑜之人為林俊穎，
    而欲藉此行為，與被告甲○○共同對林俊穎暗示其等已知悉林
    俊穎涉犯違反妨害風化罪嫌，且握有相關事證（何瑜之證件
    ），或可於私下給付對價後，即不予偵辦並歸還何瑜遭扣留
    證件之違背職務行為甚明。是被告乙○○就此所辯，亦不足採
    。再者，倘若向林俊穎索賄為被告甲○○個人資金需求而冒用
    乙○○名義之行為，被告乙○○全不知情，何以被告乙○○會將查
    扣之何瑜證件交給被告甲○○，此與常情有違，是辯護人就此
    所辯，亦不足採。
  ⒏證人徐瑋臨於偵查具結證稱：105年9月20日下午4點多，乙○○
    叫我去警察局找他，他說晚上有職務要忙，請我跟甲○○說如
    果要拿東西給他就直接拿給我，乙○○說他有空會再跟我聯絡
    ，再把甲○○拿給我的東西拿給乙○○，又105年9月20下午4點
    過後我有打電話給甲○○，跟他說如果有東西要拿給乙○○就直
    接拿給我等語（見105年度他字第5669號卷第55頁），其於
    原審審理中證稱：當天下午四點多乙○○打電話叫我去警局找
    他，乙○○跟我說他晚上要執行勤務要忙，請我去跟甲○○拿東
    西，因為我本來就與甲○○認識很久，所以我就不以為然打電
    話給甲○○說「姊夫晚上要忙，姊夫說你有東西要拿給他，他
    要我去跟你拿，如果有空要拿給我的時候，再打給我」，甲
    ○○說好後，就掛斷電話，這通電話就是105年9月20日下午5
    時16分的通話，這通電話中好像有問到「胖子」這個人的事
    情，之後甲○○又打電話給我並說可以去跟他拿了，並約在環
    中東路麥當勞，所以我就騎機車過去，下午9時50分的通話
    就是甲○○打電話叫我去麥當勞，此外，我有印象乙○○也有打
    電話給我，並問我有沒有跟阿杰聯絡到，我跟乙○○說已經聯
    絡到，我已經在麥當勞門口等語（見原審卷㈡第181、183反
    面、188反面至189反面、190反面至191、193頁）；而被告
    甲○○於原審訊問時供述：105年9月20日晚間8時54分的LINE
    通訊軟體訊息「姊夫」、「拿到了」、「怎麼交？」這是在
    麥當勞時，調查員叫我打的，但因乙○○都沒有回應，所以調
    查員就要我於晚上9時24分用LINE通訊軟體打電話給乙○○，
    乙○○有接並跟我說就打給徐瑋臨就好，掛掉電話後，調查員
    就要我打給徐瑋臨，接著徐偉臨就到麥當勞之情（見原審卷
    ㈠第18反面至19頁），其於原審審理中證述：105 年9 月20
    日下午徐瑋臨打電話來時，劈頭就說有東西就拿給他，還說
    「胖子不是要處理什麼事情嗎」，因為林俊穎胖胖的，所以
    我知道徐瑋臨說的「胖子」是指林俊穎，當我聽到徐瑋臨這
    樣講時，我就知道是要將林俊穎要交給乙○○的6 萬元拿給徐
    瑋臨等語（見原審卷㈡第146頁）；佐以甲○○與乙○○通訊軟體
    對話記錄顯示：2016/9/20下午08：54：12「姐夫」、下午0
    8：54：19「拿到了」、下午08：54：29「怎麼交」、下午0
    9：24：18甲○○：「Outgoing Call」，此有手機螢幕翻拍照
    片1張等資料在卷可按（見105年度偵字第20315號卷第90頁
    、原審卷㈡第22至22反面頁）， 另有甲○○與徐瑋臨通訊軟體
    對話記錄顯示：2016/9/20下午09：50「通話時間00：20」
    、09：59「外面」、10：00「要進來嗎？」附卷可參（原審
    卷㈡第112頁），足見林俊穎於105年9月20日晚間，在桃園市
    ○○區○○○路0 段000 號麥當勞交付款項給被告甲○○，被告乙○
    ○委託徐瑋臨前往取款之事實。況被告乙○○於調查時供述：
    我於9月20日22：03（通話時間37秒）打給徐瑋臨，這通就
    是我託徐瑋臨向甲○○取物之情（見105年度他字第5669號卷
    第140反面頁），則由被告甲○○傳訊息告知已拿到等節，被
    告乙○○若不知道甲○○所拿到之物為何，豈有不詢問之理，亦
    見被告乙○○確實有委託徐瑋臨向被告甲○○取款之事實。是被
    告乙○○及辯護人辯稱：乙○○不是請徐瑋臨去取款及此為甲○○
    個人行為云云，亦不足採。
  ⒐林俊穎旗下之小姐唐棋清遭查獲後，被告乙○○已示意日後由
    被告甲○○全權代表處理，又林俊穎透過甲○○向乙○○探詢可否
    私下處理將何瑜放掉，乙○○先回答「看誠意」，嗣後甲○○開
    價6 萬元時，乙○○點頭示意，且過程中乙○○不願與林俊穎直
    接接觸，並由甲○○出面向林俊穎收取款項等節，業經本院認
    定如前。另參以證人蔡佳宏於原審審理中證稱：林俊穎沒有
    辦法直接聯絡到乙○○，都要透過甲○○等語（見原審卷㈢第71
    反面頁）；被告甲○○於調詢時供稱：當初是透過乙○○的女友
    而認識乙○○，我都習慣稱呼乙○○為「姊夫」，我跟乙○○非常
    熟識等語（見105 年度他字第5669號卷第99反面、102 頁）
    ，復參諸前揭錄音譯文中，甲○○向林俊穎表示如果就該6 萬
    元有分到錢，會退還給林俊穎，並告知林俊穎「乙○○說有什
    麼問題就直接反應給我，我再反應給乙○○」等語（見原審卷
    ㈡第33反面至34、35反面頁），顯見被告乙○○係透過與其關
    係密切之被告甲○○向林俊穎開價及收款，電話中避免與林俊
    穎直接接觸或聯繫，以藉此規避查緝。再者，由甲○○與乙○○
    通訊軟體對話記錄顯示：2016/9/19下午09：35：49「姐夫
    等哦」、下午09：35：52「快了」、下午09：38：41姐夫：
    「Incoming Call」，此有手機螢幕翻拍照片1張等資料在卷
    可按（見105年度偵字第20315號卷第90頁、原審卷㈡第22頁
    ），此外，被告乙○○將查扣之何瑜相關證件交給被告甲○○及
    被告甲○○取得款項後，電話聯絡被告乙○○之舉，顯見被告乙
    ○○、甲○○2 人間自有違背職務要求賄賂之犯意聯絡與行為分
    擔，且該6 萬元賄款即為前述違背職務行為之對價。
  ⒑辯護人另辯稱：乙○○已經要求要直接與業者碰面，電話中甲○
    ○又說乙○○不願跟林俊穎講話，果非推託之辭云云，惟被告
    乙○○身為警員，其對於通訊之內容易存為證據一節，知之甚
    詳，林俊穎若願意前往現場，其可直接索賄，若索賄不成，
    亦可直接移送偵辦，反觀，林俊穎若不願意至現場而透過電
    話則有被查緝之風險，此由被告甲○○電話中表示：乙○○好像
    也要保障自己安全一節，詳於前述，是辯護人就此所辯，亦
    不足採。
  ⒒至辯護人另辯稱：何瑜表示為其承租房屋之人為一大姊，被
    告乙○○不知道何瑜之房東為林俊穎云云。惟由徐瑋臨撥打電
    話給被告甲○○表示要幫忙被告乙○○取東西時，電話中有提及
    要處理「小胖」即徐瑋臨事情乙節，業據證人徐瑋臨、被告
    甲○○證述於前，則倘若被告乙○○不知道房東為林俊穎，何以
    徐瑋臨會提及。再者，證人何瑜於偵查中證稱：警察要我打
    電話給老闆，叫老闆出來解決問題，我就打給「小藍」之情
    （見105年度他字第5669號卷第20頁），而證人林俊穎於偵
    查中證稱：其綽號「小藍」一節（見105年度他字第5669號
    卷第23頁），則由證人何瑜、林俊穎證詞，可見何瑜當場撥
    打電話係給林俊穎，並非「大姊」之事實。況林俊穎於接獲
    何瑜電話後，遂電話通知被告甲○○到場瞭解，被告乙○○自難
    委為不知。是辯護人就此所辯，亦不可採。
  ㈥綜上，本件事證明確，被告乙○○、甲○○犯行均堪認定，應依
    法論科。 
二、論罪及刑罰加重、減輕之事由：
  ㈠論罪科刑：
  ⒈按貪污治罪條例第4 條第1 項第2 款藉勢或藉端勒索財物罪
    ，其所謂「藉勢」勒索財物，須行為人「憑藉權勢、權力」
    ，以恫嚇或脅迫之手段，使人畏懼而交付財物；另「藉端」
    勒索財物，則為「假藉端由」，以恫嚇或脅迫之手段，使人
    畏怖而交付財物（最高法院92年度台上字第4011號判決意旨
    參照）；所謂藉勢勒索財物，係指行為人利用權勢權力，以
    強迫或恫嚇之方法，向人逼勒財物致使被害人畏怖生懼而交
    付財物，始克相當（詳最高法院92年度台上字第6035號判決
    意旨）。查被告乙○○、甲○○向林俊穎要求給付6 萬元賄款時
    ，係由林俊穎先以電話詢問甲○○可否「私下喬」，甚而向甲
    ○○稱「不能喬，就直接把人帶走」，嗣甲○○則向
    林俊穎表示「乙○○稱行情是十幾萬」等情，有甲○○與林
    俊穎之前揭電話錄音譯文1 份在卷可憑（見原審卷㈡第30頁
    至第33頁背面），此時林俊穎尚可向甲○○議價，甚而表示無
    法私下處理就作罷，難認被告乙○○、甲○○有何以強迫或恫嚇
    之行為，又林俊穎不願給付而虛予期約、交付，並向調查處
    報案，顯然林俊穎並非因心生畏懼而交付財物，故檢察官起
    訴意旨認被告乙○○、甲○○係犯貪污治罪條例第4 條第1 項第
    2 款之藉勢或藉端勒索財物罪，自有未洽。
  ⒉次按貪污治罪條例第5條第1項第3款公務員對於職務上之行為
    要求、期約或收受賄賂或其他不正利益罪，其要求、期約或
    收受，係屬三種不同階段之犯罪行為態樣。所謂要求，乃向
    相對人索求交付賄賂或不正利益之單方意思表示，不論明示
    或暗示、直接或間接，一經要求，罪即成立，更不問相對人
    允諾與否；而期約則屬於雙方意思表示已達合致，但尚待屆
    期交付之階段；又「期約賄賂或不正利益」，只須行賄者與
    受賄者間相互約定將來給與賄賂或不正利益之意思表示已達
    合致，其犯罪即已成立，並不以賄賂或不正利益之金額、數
    量或內容須完全確定為必要（最高法院105第969號判決意旨
    參照）。再按「某甲原無交付賄款之意思，其虛予交付，意
    在檢舉上訴人之犯罪，以求人贓俱獲，既非交付賄賂，則上
    訴人陷於圈套而收受該所送款項，自亦無從成立收受賄賂罪
    ，僅應就其前階段行為，成立要求賄賂或期約賄賂罪。」（
    最高法院69年台上字第1760號判例參照）。被告乙○○、甲○○
    向林俊穎要求6 萬元之款項，而林俊穎不願給付虛予期約，
    意在檢舉，並未同意給付該等款項，故被告乙○○、甲○○自不
    成立期約或收受賄賂罪，惟應論以要求賄賂之罪名。
  ⒊被告乙○○為依法令服務於地方自治團體所屬機關，而具有
    法定職務權限之公務員，而被告甲○○雖不具公務員之身分
    ，惟與具公務員身分之人共同實行犯罪，依貪污治罪條例第
    3 條、刑法第31條第1 項規定，亦應以共同正犯論處。是核
    被告乙○○所為，係違反貪污治罪條例第4條第1項第5款之依
    據法令從事公務之人員對於違背職務之行為要求賄賂罪；被
    告甲○○所為，則係違反貪污治罪條例第4條第1項第5款之與
    公務員共犯對於違背職務之行為要求賄賂罪，故檢察官起訴
    之法條尚有未洽，惟檢察官起訴之犯罪事實，與本院所認定
    之事實，二者之基本社會事實同一，爰依法變更起訴法條。
  ⒋被告乙○○係有調查職務之人員，犯貪污治罪條例第4 條第1項
    第5 款之違背職務收受賄賂罪，依同條例第7 條規定，加重
    其刑。
  ⒌被告甲○○非公務員，但與公務員乙○○共同實行犯罪，依
    刑法第31條第1 項但書規定減輕其刑。
三、上訴駁回理由：
    原審就被告甲○○此部分所為之與公務員共犯對於違背職務之
    行為要求賄賂犯行，犯罪事證均明確，並適用貪污治罪條例
    第2條、第3條、第4條第1項第5款、第17條、刑法第11條前
    段、第28條、第31條、第37條第2項、第38條第2項等規定，
    並審酌被告甲○○與乙○○共同向色情業者林俊穎要求賄款，嚴
    重損害國民對於執行公務之專業性、不可收買性及廉潔性之
    信賴，自應受相當程度之刑事非難，兼衡本件要求賄款之數
    額、犯罪分工情形、犯後之態度、生活狀況、智識程度、家
    庭經濟狀況（見原審卷㈤第85頁）等一切情狀，就被告甲○○
    所犯上開與公務員共犯對於違背職務之行為要求賄賂罪，量
    處有期徒刑5年2月，並諭知褫奪公權4年，且就被告甲○○依
    法應予沒收或不予沒收等各節，均詳予論述，認事用法均無
    不合，量刑亦屬妥適。綜上所述，被告甲○○上訴否認有以上
    犯行及指摘原審云云，為無理由，應予駁回如主文第三項所
    示。
四、撤銷改判之理由、科刑及沒收：
  ㈠原審經調查後，以被告乙○○犯罪事證明確，予以論罪科刑，
    固非無見。惟查：被告乙○○係有調查職務之人員，其於本件
    違背職務收受賄賂，依貪污治罪條例第7 條規定，應加重其
    刑，原判決疏未加重其刑，自有未恰。職是，被告乙○○上訴
    仍執陳詞，否認有何貪污犯行，而指摘原判決此部分有所不
    當，自非可取，俱如前述，惟被告乙○○上訴雖無理由，然原
    判決有上述未予加重其刑之違誤，故已屬無可維持，自應由
    本院將原判決此部分撤銷，另為適法判決。至本案雖由被告
    乙○○提起上訴，然原審有上開適用法條不當（應論以有調查
    職務之人員加重其刑而未論），依刑事訴訟法第370條第1項
    但書規定，無不利益變更禁止原則之適用，且本院於審判期
    日時，一併促請被告乙○○及其辯護人為必要之攻防（見本院
    卷第270頁），已盡保護被告乙○○權益之所能，自得諭知較
    重於原審判處之刑，併此敘明。
  ㈡爰以行為人之責任為基礎，審酌被告乙○○身為○○派出所警員
    ，本應嚴守分際、廉潔自守，竟為圖一己私利，於查緝妨害
    風化案件時違背職務，並與甲○○共同向色情業者林俊穎要求
    賄款，嚴重損害國民對於執行公務之專業性、不可收買性及
    廉潔性之信賴，自應受相當程度之刑事非難，兼衡本件要求
    賄款之數額、犯罪分工情形、其犯罪後之犯後態度、生活狀
    況、智識程度、家庭經濟狀況（見原審卷㈤第85頁）等一切
    情狀，量處如主文欄第二項所示之刑，並依貪污治罪條例第
    17條、刑法第37條第2 項規定，宣告被告褫奪公權8 年。
  ㈢沒收：
    林俊穎於105年9月20日交付之6 萬元，因林俊穎並無交付賄
    款之意，僅為蒐集犯罪證據而佯予交付，當證物之用，應係
    本案證物之一，況被告乙○○、甲○○所犯為對於違背職務之行
    為要求財物罪，而非對於違背職務之行為收受財物罪，故被
    告乙○○、甲○○既非犯上述收受賄賂罪，且林俊穎並無交付賄
    款之意思，況被告乙○○、甲○○係犯違背職務「要求」賄賂罪
    ，並非「收受」賄賂罪，故不能認該款項係被告乙○○、甲○○
    之「犯罪所得」，自不能於被告乙○○、甲○○主文項下宣告沒
    收。又該筆款項之性質僅係林俊穎為蒐集犯罪證據而佯予交
    付，屬證物之用，為本案證物之
    一，應於本案判決確定後，由檢察官依發還扣押物程序處理
    ，併此敘明。 
據上論斷，應依刑事訴訟法第368條、第369條第1項前段、第364
條、第299條第1項前段、第300條，判決如主文（依裁判簡化原
則，僅記載程序法條）。
本案經檢察官蔡正傑提起公訴，檢察官林黛利到庭執行職務。
中    華    民    國    109   年    2     月    6     日
                  刑事第七庭  審判長法  官  孫惠琳
                                    法  官  戴嘉清
                                    法  官  連雅婷
以上正本證明與原本無異。
如不服本判決，應於收受送達後20日內向本院提出上訴書狀，其
未敘述上訴之理由者並得於提起上訴後20日內向本院補提理由書
（均須按他造當事人之人數附繕本）「切勿逕送上級法院」。
                                    書記官  潘文賢
中    華    民    國    109   年    2     月    6     日
附錄本案論罪科刑法條全文：
貪污治罪條例第4 條：
有下列行為之一者，處無期徒刑或十年以上有期徒刑，得併科新
台幣一億元以下罰金：
一、竊取或侵占公用或公有器材、財物者。
二、藉勢或藉端勒索、勒徵、強占或強募財物者。
三、建築或經辦公用工程或購辦公用器材、物品，浮報價額、數
    量、收取回扣或有其他舞弊情事者。
四、以公用運輸工具裝運違禁物品或漏稅物品者。
五、對於違背職務之行為，要求、期約或收受賄賂或其他不正利
    益者。
前項第一款至第四款之未遂犯罰之。
貪污治罪條例第7 條：
有調查、追訴或審判職務之人員，犯第四條第一項第五款或第五
條第一項第三款之罪者，加重其刑至二分之一。